【裁判字號】    88,上易,5765
【裁判日期】    890127
【裁判案由】    違反公司法
【裁判全文】
臺灣高等法院刑事判決                          八十八年度上易字第五七六五號
    上  訴  人  臺灣新竹地方法院檢察署檢察官
    被      告  甲○○
右上訴人因被告違反公司法案件，不服臺灣新竹地方法院八十七年度易字第九八九號
，中華民國八十八年十一月三十日第一審判決 (起訴案號：臺灣新竹地方法院檢察署
八十七年度偵字第一八○三號)提起上訴，本院判決如左：
    主  文
上訴駁回。
    理  由
一、本案經本院審理結果，認第一審判決對被告甲○○為無罪之諭知，核無不當，應
    予維持，並引用第一審判決書記載之證據及理由，如附件。
二、檢察官上訴意旨略以：被告為潤亞實業股份有限公司之負責人，該公司設立登記
    之營業項目，確實不包括電子遊藝場業務乙項，此為其所明知，其將公司之場地
    部分出租給周芳源，又對周芳源經營電動玩具乙情有所知情，則其與周芳源之間
    ，是否就經營公司登記範圍以外之業務部分，存在共同犯意之聯絡，即由周芳源
    著手於電動玩具之經營，被告則收取租金之利益，如此二人間則具有共同犯意之
    聯絡及行為之分擔，原審就此重要之爭點並未審究，應認有未盡調查之能事，是
    原審認定事實有上述之違法，自難認原判決妥適等語，固非無見。
三、按公司不得經營登記範圍以外之業務，固為公司法第十五條第一項所規定。此之
    所謂登記範圍以內之業務，乃指公司章程所載之「所營事業」而言，亦即公司之
    目的事業，依本條之規定，公司之權利能力應受目的上之限制，然為維護交易之
    安全及保護與公司為交易之第三人計，對公司之目的亦宜採放寬之解釋。申言之
    ，公司不僅就其登記為「所營事業」本身，而且為其經營所必需，所適宜或為其
    經營有益之行為，甚至於不違反其目的事業之行為，應一概視為由其「登記範圍
    內」之「業務」之概念所吸收。又公司登記經營之業務，應以具有經常性者為限
    ，如公司因部分產品外銷情形欠佳暫停生產擬將部分工廠及機器出租，此項出租
    廠房行為係公司經營方式之變更，為屬公司理財行為，並非其經常之業務，毋庸
    辦理經營業務登記（見經濟部五五、二、二四商二七二六○號，五五、九、四、
    商四二一四九號，八一、九、十五、台商（五）發字第二二五八六一號函，暨八
    十二年九月六日經商二二二四五七號函）。查本件被告甲○○係將其在前址所
    經營之保齡館中休息區出租予周芳源所營之潤亞商行經營電動玩具店，藉此收取
    租金，已如前述，則被告此項出租行為，乃其公司經營業務目的範圍，屬於公司
    理財之有益行為，尚難認為係公司經營登記範圍以外之業務，此與公司經營經常
    性之房地產出租業務尚屬有間。又承租人周芳源所經營之電動玩具店係屬商號性
    質，並無違反公司法第十五條第一項情事，則檢察官上訴意旨所稱其與被告間存
    有犯意聯絡及行為分擔乙節，亦屬無稽。綜上所述，原審諭知被告無罪之理由，
    雖有不同，然檢察官以前揭情詞提起上訴，亦難認為有理由，應予駁回。
據上論斷，應依刑事訴訟法第三百七十三條、第三百六十八條，判決如主文。
本案經檢察官賴俊雄到庭執行職務。
中    華    民    國    八十九    年      一        月      二十七      日
                          臺灣高等法院刑事第二十三庭
                              審判長法  官  劉  靜  嫻
                                    法  官  宋      祺
             法  官  吳      燦
右正本證明與原本無異。
不得上訴。
                                    書記官  徐  惠  莉
中    華    民    國    八十九    年      一        月      二十八      日


司法院資訊處製作；財團法人民間司法改革基金會備份。
